臺灣臺中地方法院刑事判決　　　　　　　　　　　　九十四年度易字第一四三號
　　公　訴　人　臺灣臺中地方法院檢察署檢察官
　　被　　　告　甲○○
右列被告因詐欺案件，經檢察官提起公訴（九十三年度偵緝字第一八三五號），復經
本院合議庭裁定由受命法官獨任行簡式審判程序，本院判決如左：
    主  文
甲○○幫助連續意圖為自己不法之所有，以詐術使人將本人之物交付，處有期徒刑伍
月，如易科罰金，以參佰元折算壹日。
    事  實
一、甲○○前於民國（下同）於八十二、八十三、八十四年間，因煙毒、違反麻醉藥
    品管理條例、偽造有價證券、販毒、妨害兵役等案件，分經臺灣高等法院臺中分
    院、臺中師令部判處有期徒刑四年、六月、三年四月、十年、五月，應執行有期
    徒刑十六年六月確定（經撤銷假釋，待接續執行，未構成累犯）。其可預見真實
    姓名年籍不詳，綽號「長腳」之成年男子，要求其提供金融機構帳戶，係從事詐
    欺取財等非法之用，竟在不違背其本意下，基於幫助他人財產犯罪之不確定犯意
    ，於九十三年三月十八日起至同年月二十日十五時止間之某時，在臺中市○○路
    與四川路口，將其所有之臺新銀行北臺中分行（帳號000000000000
    00號）、臺灣中小企業銀行潭子分行（帳號00000000000000號
    ）、富邦銀行北臺中分行（帳號00000000000000000號）及國
    泰世華銀行篤行分行（帳號000000000000號）等帳戶之存摺、提款
    卡、密碼，交予「長腳」，供「長腳」交予不詳姓名之人領取不法犯罪所得使用
    ，而甲○○則取得抵償其積欠「長腳」新臺幣（下同）四千元債務之代價。嗣該
    不詳姓名之成年人基於為自己不法所有之概括犯意，從事下列詐騙行為：
  (一)不詳姓名之成年人於九十三年三月二十日十四時三十分許，佯稱係內政部警政署
    刑事警察局偵六隊員警陳敏雄，撥打電話給乙○○，聲稱乙○○之信用卡及提款
    卡遭冒用，指示乙○○以電話向財政部金融局應變中心查證，乙○○遂再以電話
    聯繫查證，再由不詳姓名之人佯稱係處理員，要求乙○○持提款卡前往屏東市○○路一號郵局依其指示操作提款機以變更密碼，使乙○○陷於錯誤，誤信為真，
    因之於同日十五時二分許，依指示操作提款機而接續將其存款轉帳三筆，其中二
    筆各九九九九九元係轉入甲○○前開臺新銀行北臺中分行之帳戶，另一筆九三四
    五六元（起訴書誤載為九九四五六元）則轉入甲○○前開臺灣中小企業銀行潭子
    分行之帳戶，合計被詐騙金額為二九三四五四元。
  (二)不詳姓名之成年人於九十三年三月二十一日十七時許，佯稱係刑事局人員以電話
    與丙○○聯繫，聲稱破獲金融卡偽造集團，而丙○○之金融卡有被偽造，並要求
    丙○○至提款機查詢帳戶金額是否減少，且指示丙○○依指示操作提款機更改提
    款卡內碼，使丙○○陷於錯誤，誤信為真，因之於同日十七時三十分許，至屏東
    縣長治鄉長治郵局，依指示操作提款機而接續將其存款轉帳二筆至甲○○前開富
    邦銀行北臺中分行帳戶，各為九九八七二元、二七八九六元，合計被詐騙金額為
    一二七七六八元。
  (三)不詳姓名之成年人再於九十三年五月二十日十六時許，撥打電話予丁○○，向其
    佯稱丁○○之信用卡遭盜刷，要求丁○○依指示持郵局提款卡操作提款機以變更
    晶片，使丁○○陷於錯誤，誤信為真，因之於同日十七時十五分許，至嘉義縣梅
    山鄉梅山郵局依指示操作提款機，而將其存款六六一九九元轉帳至甲○○前開國
    泰世華銀行篤行分行帳戶內。
  嗣經乙○○、丙○○及丁○○發覺受騙後報警，而查悉上情。
二、案經臺中市警察局第二分局及第五分局報請臺灣臺中地方法院檢察署檢察官偵查
    起訴，復經本院合議庭裁定由受命法官獨任行簡式審判程序。
    理  由
一、訊據被告甲○○對於右揭時地將上開帳戶交予「長腳」，且可預見上開帳戶交予
    「長腳」後會被詐騙之人拿去使用之幫助連續詐欺取財犯行於本院均坦承不諱，
    且查：
（一）被告前開帳戶經不詳姓名之人持有使用，先後詐騙乙○○、丙○○及丁○○操
      作提款機，使乙○○、丙○○及丁○○將存款轉帳至甲○○所有如事實欄所載
      之帳戶，再由不詳姓名之人利用該帳戶提領詐騙款項等情，亦經被害人乙○○
      於警詢及本院、丙○○於警詢及偵訊、丁○○於警詢指述綦詳，並有乙○○提
      出之自動櫃員機儲戶交易明細表三紙、丙○○提出之存摺影本一紙、丁○○提
      出之自動櫃員機儲戶交易明細表二紙、被告申辦上開臺灣中小企業銀行潭子分
      行帳戶開戶資料及資金往來明細、被告上開臺新銀行北臺中分行帳戶之開戶資
      料及資金往來明細、被告上開國泰世華銀行篤行分行帳戶之開戶資料在卷可佐
      ，足見被告上開帳戶確係詐騙之人供為詐欺取財犯行所使用。
（二）再按刑法上之故意，分為直接故意（確定故意）與間接故意（不確定故意），
      「行為人對於構成犯罪之事實，明知並有意使其發生者」為直接故意。「行為
      人對於構成犯罪之事實，預見其發生而其發生並不違背其本意者」為間接故意
      ；而間接故意與有認識的過失之區別，在於二者對構成犯罪之事實雖均預見其
      能發生，但前者對其發生並不違背其本意，後者則確信其不發生。且幫助犯之
      成立，以行為人主觀上認識被幫助者正欲從事犯罪或係正在從事犯罪，且該犯
      罪有既遂之可能，而其行為足以幫助他人實現構成要件者，即具有幫助故意，
      並不以行為人確知被幫助者係犯何罪名為必要。至於行為人在正犯實施犯罪前
      為幫助行為者，則構成事前幫助犯。茲查：
  １衡諸常情，今日一般人至金融機關如銀行、郵局等開設帳戶使用，係極為方便容
    易且迅速之事，苟有使用金融存款帳戶之正當用途，自以使用其本人或可信賴之
    親友申請之帳戶，最為便利安全，始可避免帳戶名義人反悔或心存歹念，利用通
    知掛失止付及換摺之方式，將帳戶內之款項領走一空，使用帳戶人反將蒙受損失
    ，故苟非具意圖以他人帳戶從事不法用途，並藉以逃避查緝，自無使用無相當信
    任關係人之帳戶之理。是依一般人通常之知識、經驗，均應知不詳姓名之人要求
    提供帳戶，係欲藉該帳戶取得不法犯罪所得，且欲以之隱匿帳戶內資金之實際取
    得人之身分；被告係年逾三十歲之成年人，對此自難諉為不知。甚且，被告上開
    臺新銀行北臺中分行、臺灣中小企業銀行潭子分行及國泰世華銀行篤行分行均係
    於九十三年三月十八日當日開戶，顯見被告於同日開設多家銀行帳戶，對該等帳
    戶具特定使用目的亦明，又被告亦於本院坦承：「（法官問：你當初是否有懷疑
    這四本帳戶交給長腳後會被詐騙集團拿去用？）我有想到」等語，足見被告確有
    預見其所同時交付予「長腳」之本件帳戶，將會由長腳轉交不詳姓名之人供取得
    不法犯罪所得之用。
  ２近來竊車恐嚇取財及利用「刮刮樂」等名義詐欺取財之犯罪類型層出不窮，該等
    犯罪，多數均係利用他人帳戶作為恐嚇取財或詐欺所得財物之出入帳戶，並經媒
    體廣為披載，被告縱使並不確知所提供之帳戶，係遭他人用以對何位被害人詐欺
    取財，亦無法確知取得帳戶之人係以何種方法於何時地為詐欺取財之具體內容，
    惟對於其所提供之上揭帳戶，將遭人作為詐欺取財犯行所得財物匯入及提領之工
    具使用，有概括之認識，且可預見其發生，竟仍同意提供，顯對帳戶供他人取得
    不法犯罪所得之用，亦不違背其本意，且其無確信帳戶不至遭利用為犯罪之用，
    仍將帳戶提供予無信賴關係之「長腳」，足認被告基於幫助犯罪之不確定故意。
  事證明確，被告右揭犯行堪以認定。
二、查被告僅參與提供金融機關帳戶予他人供詐欺取財使用，並無證據證明其有參與
    詐欺取財之行為，或有與本件詐欺取財之詐騙之人有詐欺之犯意聯絡，是被告基
    於幫助之意思，參與詐欺取財構成要件以外之行為，為幫助犯。核被告甲○○所
    為，係犯刑法第三十條第一項、第三百三十九條第一項之幫助詐欺取財罪。再按
    連續幫助與幫助連續為不同之犯罪態樣，如基於概括犯意，多次幫助他人犯罪，
    為連續幫助，就幫助者而言，該幫助者有多次犯罪行為；如以一幫助行為，幫助
    他人連續犯罪，則為幫助連續，就幫助者而言，僅有一次犯罪行為。是正犯所犯
    多次詐欺取財行為，係基於概括犯意反覆為之，所犯構成要件相同，應成立連續
    詐欺取財罪，而被告基於幫助意思，僅有一次交付帳戶資料之幫助行為，應論以
    一次幫助連續詐欺取財既遂罪，且被告幫助不詳姓名之成年人犯上開詐欺取財罪
    ，為從犯，依刑法第三十條第二項之規定，減輕其刑。爰審酌被告有煙毒、違反
    麻醉藥品管理條例、偽造有價證券、販毒、妨害兵役等前科，素行不良，其同意
    提供帳戶供他人非法使用，助長他人犯罪風氣，惟其本身未實際參與本件詐欺取
    財之犯行，責難性較小，犯罪所獲不多，暨其犯後態度等一切情狀，量處如主文
    所示之刑，並諭知易科罰金之折算標準。
據上論斷，應依刑事訴訟法第二百七十三條之一第一項、第二百九十九條第一項前段
，刑法第三十條第一項、第二項、第三百三十九條第一項、第四十一條第一項前段，
罰金罰鍰提高標準條例第一條前段、第二條，判決如主文。
中      華      民      國    九十四    年      六      月    二十七    日
                                        臺灣臺中地方法院刑事第十庭
                                            法  官    黃  家  慧
右正本證明與原本無異。
如不服本判決，應於判決送達後十日內向本院提出上訴狀，上訴於臺灣高等法院臺中
分院( 須附繕本 )。
          書記官
中      華      民      國    九十四    年      六      月    二十七    日
附論罪科刑法條
刑法第三百三十九條第一項
意圖為自己或第三人不法之所有，以詐術使人將本人或第三人之物交付者，處五年以
下有期徒刑、拘役或科或併科一千元以下罰金。
